【裁判字號】    89,訴,677
【裁判日期】    890919
【裁判案由】    懲治盜匪條例
【裁判全文】
臺灣臺南地方法院刑事判決                          八十九年度訴字第六七七號
    公  訴  人  臺灣台南地方法院檢察署檢察官
    被      告  甲○○
    指定辯護人  本院公設辯護人  丁○○
右列被告因懲治盜匪條例案件，經檢察官提起公訴（八十八年度偵字第一四六一四號
），本院判決如左：
    主  文
甲○○以強暴妨害人行使權利，累犯，處有期徒刑柒月。
    事  實
一、甲○○曾於民國八十三年間因違反麻醉藥品管理條例罪，經本院判處有期徒刑六
    月，已於八十四年二月二十三日執行完畢，猶不知悔改，因乙○○積欠伊債款不
    還，而對乙○○心生不滿，而丙○○（另案由國防部南部地方軍事法院檢察署偵
    辦）則因認為乙○○係至其住宅竊取ＣＤ音響犯嫌，亦對乙○○心存怨恨，詎丙○○竟於民國八十八年八月二十九日十三時許，夥同甲○○及綽號「仙仔」之男
    子等人，共同基於傷害人之身體之犯意聯絡，由友人黃來進打電話約乙○○至台
    南縣東山鄉東山國小前見面，迨乙○○依約前往，丙○○即持鐵棒、「仙仔」持
    大鎖、甲○○則徒手毆打乙○○，於毆打乙○○之際，甲○○見乙○○衣服口袋
    內有一支行動電話，遂意圖促乙○○清償債務，而變更原本犯意，改以強暴方式
    著手搶走乙○○之上開行動電話，妨害其行使使用該行動電話之權利。得手後即
    逃離現場，嗣經警據報循線查獲。
二、案經嘉義縣警察局移送報請台灣台南地方法院檢察署檢察官偵查起訴。
    理  由
一、訊據被告甲○○固坦承其於右開時、地有與丙○○及「仙仔」等人共同毆打乙○○一事屬實，惟矢口否認有取走前開行動電話之犯行，辯稱：乙○○之行動電話
    是「仙仔」交給伊的云云。
二、經查：
(1)、上開手機確為被告所強行取走乙節，業據被害人指訴歷歷，參以訊之證人黃來進
    於訊時陳稱搶手機之人為被告等語，復於偵訊時證稱事後被告有以行動電話撥打
    伊之叩機等語（八十八年十二月二十一日偵訊筆錄參見），證人丙○○於警訊及
    本院訊問時供陳乙○○之上開手機於事發後係被告在使用等情，均核與被害人所
    指訴的情節相符；且被告事後業就該支行動電話與被害人簽訂有賠償協議，此亦
    據被告之父何麗村於偵查中陳述屬實，並有和解書一紙存卷可佐，足證當天行動
    電話確為被告所取走無訛。又被告原係於警訊時一度聲稱：係由「仙仔」下手行
    搶行動電話後交給丙○○，該支行動電話可能在仙仔或丙○○處云云，然於偵訊
    中即改辯稱該手機係丙○○撿給伊等語，嗣於本院訊問時又改口稱：之前於警訊
    中稱手機係丙○○交付是說錯了，認錯人了，實際上是「仙仔」交付的云云，被
    告前後供詞不一，無非臨訟卸責之詞，實無足採為憑信。
(2)、參諸被告於警訊時供稱係因乙○○欠伊二千元不還才與「仙仔」等人下手毆打乙○○，並由「仙仔」下手行搶行動後交給丙○○等語。復參以證人即當時在場之
    黃來進於警訊及偵查中陳稱：事後被告對伊告稱係因乙○○有欠債，請伊轉告乙○○拿五千元來贖回該行動電話等情。又證人丙○○於偵查中供稱：「（問：為
    何會一起到東山國小？）我到後打手機給甲○○，說乙○○他偷我ＣＤ，是否要
    打他，他說要，他欠他錢」（八十八年十二月十日偵訊筆錄參見），復於本院訊
    問時證稱伊有詢問被告何以持有乙○○之手機，被告向伊告稱因乙○○欠伊五千
    元，待受償債權即會返還等情（本院八十九年七月六日訊問筆錄參見），而被害
    人於偵訊中指稱：「我不知他為何打我，我問甲○○，他說我欠他一千五百元」
    （八十八年十二月二十一日偵訊筆錄參見）。綜上被告供詞、證人陳述及被害人
    指訴，相互勾稽，足認被告於取走被害人之行動電話之動機，並無為自己不法所
    有之意圖，而係為抵償債權。本件事證已明，被告犯行堪以認定。
三、按債權人意圖促債務人履行，以強暴脅迫方法，將債務人所有物搶去，妨害其行
    使所有權，應成立刑法第三百零四條第一項之罪，司法院院字第一四三五號解釋
    參見。被告以強暴妨害被害人行使使用行動電話之權利，所為係犯刑法第三百零
    四條第一項之罪，公訴人認被告係犯懲治盜匪條例第五條第一項第一款之盜匪罪
    嫌，容有未洽，起訴法條應予變更。又公訴人認被告與丙○○、「仙仔」等人有
    犯意之聯絡及行為之分擔，為共同正犯，惟按共同正犯之所以應對其他共同正犯
    所實施之行為負其全部責任者，以就其行為有犯意之聯絡為限，若他犯所實施之
    行為，超越原計晝之範圍，而為其所難預見者，則僅應就其所知之程度，令負責
    任，未可概以共同正犯論，最高法院五十年台上字第一０六０號判例可資參照，
    查本件被告與丙○○等人原計畫範圍係基於傷害被害人之犯意聯絡，被告自行逾
    越犯意，係其他共犯所難預見，故難謂被告嗣後變更犯意之行為，與丙○○等人
    有何犯意聯絡，依前揭判例意旨，應非共同正犯，附此敘明。又被告前於八十三
    年間，因犯違反麻醉藥品管理條例罪，經本院判處有期徒刑六月確定，於八十四
    年二月二十三日執行完畢，有台灣高等法院被告全國前案紀錄表在卷可按，其於
    五年之內再犯本件有期徒刑以上之罪，為累犯，應依法加重其刑。爰審酌被告犯
    罪動機、手段、目的、對被害人所生危害，及其所得財物數量、犯罪後態度等一
    切情狀，量處如主文所示之刑，以資懲儆。
據上論斷，應依刑事訴訟法第二百九十九條第一項前段、第三百條，刑法第三百零四
條第一項、第四十七條，罰金罰鍰提高標準條例第一條前段，判決如主文。
本案經檢察官李啟明到庭執行職務。
中    華    民    國      八十九    年      九        月      十九      日
                              臺灣臺南地方法院刑事第三庭
                                      法  官  林淑婷
右正本證明與原本無異
如不服本判決應於送達後十日內向本院提出上訴狀
                                      書記官  董挹棻
中    華    民    國      八十  九  年     九         月     二十       日
附錄本案論罪科刑法條全文：
刑法第三百零四條第一項：以強暴、脅迫使人行無義務之事或妨害人行使權利者，處
                        三年以下有期徒刑、拘役或三百元以下罰金。


司法院資訊處製作；財團法人民間司法改革基金會備份。
